【裁判字號】    89,訴,2002
【裁判日期】    890822
【裁判案由】    清償借款
【裁判全文】
臺灣高雄地方法院民事判決  八十九年度訴字第二○○二號
    原      告  高雄縣甲仙地區農會
    法定代理人  甲○○
    訴訟代理人  乙○○
    被      告  丙○○
                庚○○
                丁○○
                戊○○○
                己○○
右當事人間請求給付借款事件，本院判決如左：
    主      文
被告應連帶給付原告新臺幣壹佰肆拾萬元，及民國八十七年十二月二十一日起至清償
日止，按年息百分之十點五計算之利息，並自民國八十七年十二月二十一日起至清償
日止，其逾期在六個月以內者，按上開利率百分之十，逾期超過六個月以上者，按上
開利率百分之二十計算違約金。
訴訟費用由被告連帶負擔。
    事    實
甲、原告方面：
一、聲明：求為判決如主文所示。
二、陳述：訴外人即借款張學良於民國八十六年七月八日，向原告借款新臺幣（下同
    ）一百四十萬元，約定借款期間自八十六年七月八日起至八十七年七月八日止，
    年利率為百分之十點五（並同意於借款期間隨原告基本放款利率公告調整而調整
    之），且約定逾期付息或到期未履行債務時，除按本借款計付遲延利息外，逾期
    六個月以內按約定利率百分之十，逾期超過六個月以上者，按約定利率百分之二
    十計付違約金。詎訴外人即借款人張學良於八十七年十二月二十五日死亡，被告
    丙○○等五人為訴外人即借款人張學良之妻、子女，依民法第一千一百四十八條
    規定，被告丙○○等五人於繼承開始時即承受被繼承人張學良財產上之一切權利
    、義務，而訴外人即借款人張學良現仍尚欠如主文所示之本利、違約金迄未清償
    ，被告丙○○等五人既為訴外人即借款人張學良之繼承人，則訴外人即借款人張
    學良所積欠之前開債務，自應由被告丙○○等五人負清償之責。為此，爰依消費
    借貸及繼承之法律關係，提起本件訴訟。
三、證據：提出借據暨約定書、他項權利證明書、土地抵押權設定契約書及土地登記
    簿謄本等各一份為證。
乙、被告方面：
一、聲明：求為判決駁回原告之訴。
二、陳述：對原告請求無意見，惟目前無力清償，被告丙○○等五人並未聲請拋棄繼
    承或限定繼承。
    理    由
一、本件原告主張訴外人即借款人張學良於八十六年七月八日，向原告借款一百四十
    萬元，詎訴外人即借款人張學良於八十七年十二月二十五日死亡，被告丙○○等
    五人為訴外人即借款人張學良之繼承人，而訴外人即借款人張學良現仍欠如主文
    所示之本利、違約金尚未清償等事實，業據原告提出借據暨約定書、他項權利證
    明書、土地抵押權設定契約書及土地登記簿謄本各一份為證，並為被告丙○○等
    五人到庭所不爭執，依本院調查證據結果，原告主張前開事實，堪信為真實。
二、按借用人應於約定期限內，返還與借用物種類、品質、數量相同之物。遲延之債
    務，以支付金錢為標的者，債權人得請求依法定利率計算之遲延利息，但約定利
    率較高，仍從其約定利率。當事人得約定債務人不履行債務時，應支付違約金，
    民法第四百七十八條前段、第二百三十三條第一項、第二百五十條第一項分別定
    有明文。次按，保證債務之所謂連帶，係指保證人與主債務人負同一債務，對於
    債權人各負全部給付之責任，此就民法第二百七十二條第一項之文義參照觀之甚
    明。末按，繼承人對於被繼承人之債務，負連帶責任，亦為民法第一千一百五十
    三條第一項所明文。
三、從而，原告依消費借貸及繼承之法律關係，請求被告連帶給付一百四十萬元，及
    自八十七年十二月二十一日起至清償日止，按年息百分之十點五計算之利息，並
    自八十七年十二月二十一日起至清償日止，逾期在六個月以內者，按上開利率百
    分之十，逾期超過六個月以上者，按上開利率百分之二十計付違約金，即屬正當
    ，應予准許。
四、據上論結：本件原告之訴為有理由，依民事訴訟法第八十五條第二項，判決如主
    文。
中      華      民      國    八十九    年      八      月    二十二    日
                              臺灣高雄地方法院民事第六庭
~B法      官  張維君
右為正本係照原本作成。
如對本判決上訴，須於判決送達後廿日內向本院提出上訴狀。
中      華      民      國    八十九    年      八      月    二十二    日
~B法院書記官  梁瑜玲


司法院資訊處製作；財團法人民間司法改革基金會備份。
